臺灣桃園地方法院刑事判決　　　　　　　　100年度訴字第6號
公　訴　人　臺灣桃園地方法院檢察署檢察官
被　　　告　吳碩榮
　　　　　　黃添水
共　　　同
指定辯護人　本院公設辯護人 彭詩雯
上列被告等因妨害性自主等案件，經檢察官提起公訴（99年度偵
字第2428號），本院判決如下：
    主  文
吳碩榮、黃添水共同犯性騷擾防治法第二十五條第一項之性騷擾
罪，各處有期徒刑肆月，如易科罰金，均以新臺幣壹仟元折算壹
日。又共同犯強制罪，各處有期徒刑貳月，如易科罰金，均以新
臺幣壹仟元折算壹日。各應執行有期徒刑伍月，如易科罰金，均
以新臺幣壹仟元折算壹日。
    事  實
一、吳碩榮於民國98年12月25日上午7 時50分許，駕駛車牌號碼
    0107－KR號自用小貨車搭載同事黃添水前往上班途中，行經
    桃園縣桃園市○○路○ 段359 之1 號葉子青檳榔攤前，見該
    檳榔攤店員代號00000000號女子（下稱A 女，年滿18歲，真
    實姓名年籍詳卷）僅著清涼之深V 領裸背黑色薄紗上衣、短
    裙，竟均起調戲之意，乃共同基於意圖性騷擾之犯意聯絡，
    由吳碩榮停車在該檳榔攤前，待A 女走至副駕駛座車窗外詢
    購何物時，旋由黃添水欲趁隙以手觸碰A 女胸部，惟因A 女
    即時退避而未果，乃接續在A 女交付所販售之保力達B 飲料
    而收取現金後，再由黃添水欲趁隙以手碰觸A 女胸部，仍因
    A 女即時退閃而未果。繼由吳碩榮向A 女表示欲買下全部檳
    榔、邀約A 女外出云云，而與黃添水一同攀談A 女。交談間
    ，吳碩榮即出手觸碰A 女臉頰，而黃添水亦以手觸碰A 女裸
    露之後背、手肘、臉頰等處，並在欲偷吻A 女未成後，於A
    女將雙肘置於副駕駛座車窗緣貼近車門聊天而未及抗拒之際
    ，突然半起，以右手勾抱A 女肩膀處，旋以左手觸碰A 女胸
    部1 下，且欲再親吻A 女，立遭A 女推開未果。吳碩榮、黃
    添水復於A 女中途離開接待另車客人而再度返回交談時，接
    續由吳碩榮向A 女表示欲握手云云，乘A 女將手伸入車內握
    手而無防備且未及抗拒之際，拉住A 女，以手觸碰A 女之胸
    部1 下，2 人乃共同以此方式對A 女為性騷擾得逞。
二、詎吳碩榮、黃添水於對A 女為性騷擾後，竟另旋即共同基於
    使人行無義務事之犯意聯絡，推由吳碩榮以強行拉住A 女右
    手不放之強暴方法，要求A 女親吻黃添水，而強使A 女行親
    吻黃添水臉頰之無義務事得逞後，始鬆手駕車搭載黃添水離
    去。案經A 女調取監視錄影畫面報警查獲。
三、案經被害人A 女訴由桃園縣政府警察局桃園分局報請臺灣桃
    園地方法院檢察署檢察官偵查起訴。
    理  由
壹、證據能力部分
一、按被告以外之人於審判外之言詞或書面陳述，除法律有規定
    外，不得作為證據，刑事訴訟法第159 條第1 項定有明文，
    是被告以外之人於審判外之言詞或書面陳述，除非法律別有
    規定者，否則不得作為證據。本件證人A 女於警詢之陳述，
    經辯護人爭執證據能力（見本院卷第38頁），而檢察官並未
    舉證證明該證述有何較可信之特別情況，且為證明犯罪事實
    所必要之情形，依上規定，證人A 女於警詢之陳述，對被告
    等不得作為證據。
二、其餘本件認定事實所引用之卷內所有卷證資料（包含人證與
    文書證據、物證等證據）之證據能力，檢察官及被告、辯護
    人於本院準備程序、審理時均不爭執（見本院卷第38、52至
    53頁），且無證據證明係公務員違背法定程序所取得；又卷
    內之各項文書證據，亦無刑事訴訟法第159 條之4 第1 款、
    第2 款顯有不可信而不得作為證據之情形，故本院均認有證
    據能力。
貳、實體部分
一、被告吳碩榮、黃添水對於渠等在上開時地，駕車至檳榔攤前
    向A 女購買保力達B 、檳榔，而與A 女攀談，期間被告黃添
    水將手伸向A 女胸前、觸摸A 女背部、勾肩，被告吳碩榮則
    與A 女握手，要求A 女親吻被告黃添水後，A 女再親吻被告
    黃添水始離開等情，坦認不虛（見偵卷第2 至3 、5 至6 、
    34至36頁，本院卷第37頁反面、第54頁），核與證人即告訴
    人A 女指證情節相符（見偵卷第25至28頁，本院卷第46至52
    頁），並有檢察官勘驗案發現場錄影光碟之勘驗筆錄、案發
    監視錄影翻拍畫面照片56張、現場照片4 張在卷可稽（見偵
    卷第16至17、44至46、58至60頁，本院卷第12至33頁），此
    部分事實，首堪認定。
二、被告2 人雖矢口否認犯行，被告黃添水辯稱：我是要摸A 女
    之衣服但沒摸到，並無觸碰到A 女胸部，是經A 女同意才勾
    肩，且A 女主動要親吻我，但我用手肘擋住，所以並未親到
    我云云，被告吳碩榮辯稱：我並未觸碰A 女胸部，雖有拉A
    女的手，但僅係開玩笑，拉完後才提議A 女親黃添水臉頰1
    下就離開云云，其辯護人辯以：被告是否認識到告訴人心中
    不願乙節，顯有疑問云云。經查：
  (一)被告2 人確有於上開時、地，觸碰告訴人之胸部，被告吳碩
    榮並拉住告訴人之手不放，強使告訴人親吻被告黃添水始鬆
    手之事實，業據告訴人於偵查中檢察官訊問及本院審理時結
    證歷歷（見偵卷第25至28頁，本院卷第46至52頁），證稱：
    當時被告2 人開藍色小貨車到檳榔攤前，我問被告2 人要買
    什麼東西，他們先用100 元買1 組保力達B ，黃添水當時有
    用手指想要戳我的胸部，但我有躲開，被告2 人後來有再向
    我買檳榔，我拿檳榔給被告黃添水後，我們繼續聊天，被告
    吳碩榮說要將所有檳榔買下，要求我跟他們去IDO 汽車旅館
    開房間，我以還要工作為由拒絕他們，之後我們繼續聊天，
    黃添水就用右手勾住我脖子，左手碰到我的胸部，我就掙脫
    開，對黃添水說「你碰到我胸部了，怎麼可以這樣」，然後
    吳碩榮就說要跟我打勾勾，我就被吳碩榮抓住，我大叫一下
    就掙脫，我們繼續聊天，然後我去處理另一車的客人之後，
    被告2 人這車還沒走，我就走回被告2 人這車繼續講話，吳
    碩榮就說要我跟他握手，我心想趕快握一握就可以讓他們走
    ，我就將手伸入車內，結果吳碩榮手指頭碰觸到我的胸部，
    吳碩榮就抓住我的手不肯放，我問被告2 人要怎樣才肯放手
    ，吳碩榮就說親一下黃添水才願意放手，我才親一下黃添水
    ，親完後，吳碩榮才放手等語（見偵卷第26頁、本院卷第50
    頁）綦詳。A 女就先後遭被告2 人攀談後勾肩、拉手再趁隙
    襲胸之具體情節，均能鉅細靡遺詳述，而A 女與被告2 人於
    案發前，並無何仇隙、利害關係，衡諸常理，當無誣陷之可
    能。審諸A 女乃被告2 人性騷擾犯罪之被害人，然其所為證
    詞，就若干不利被告2 人之關鍵事實，例如被告2 人僅短暫
    觸碰其胸部，並無伸入衣物內撫摸猥褻之陳述，未見有特意
    為不利被告2 人證述之情，足見證人A 女尚無因為自己為犯
    罪之被害人，即刻意誇大為不實之偏頗證言。堪認A 女所指
    被害情節，應係親身經歷，極為可信。
  (二)依偵查中檢察官勘驗監視錄影光碟畫面結果（見偵卷第58至
    60頁），及監視錄影畫面翻拍照片56張內容（見偵卷第44至
    46頁、本院卷第12至33頁，照片編號為1 至44），顯示：
  1.於7 時50分22秒許，被告2 人所駕駛之藍色小貨車停放在檳
    榔攤前之路旁，於7 時50分24秒坐於副駕駛座之黃添水伸手
    欲戳A 女胸部，但A 女身體向後閃，而未碰觸到，A 女繼續
    於該車副駕駛座車窗外與被告2 人聊天（照片編號1 至4 ）
    。
  2.於7 時50分44秒許，A 女消失於畫面後，再拿保力達B 出現
    於畫面內，交付予黃添水，黃添水則交錢予A 女，A 女繼續
    副駕駛座車窗外，以左手握住副駕駛座A 柱握把，與被告2
    人聊天（照片編號5 至7 ）。
  3.於8 時6 分34秒許，黃添水伸手欲觸摸A 女身體，但A 女躲
    開（照片編號8 、9 ）。
  4.於8 時7 分25秒許至8 時7 分41秒許止，A 女將手肘放置於
    車窗窗緣上與被告2 人聊天（照片編號10至13）。
  5.於8 時9 分16秒許，黃添水以右手觸碰A 女裸露之背部，A
    女繼續與被告2 人談話，偶將雙手靠於副駕駛座車窗窗緣上
    ，於8 時11分許，黃添水以右手觸碰A 女左手肘，於8 時13
    分8 秒許，A 女離開為被告2 人拿取檳榔（照片編號14至18
    ）。
  6.於8 時13分24秒許，A 女再次回到車旁，將身體貼近副駕駛
    座車門，8 時13分59秒黃添水以左手觸碰A 女右臉頰，8 時
    14分17秒吳碩榮以左手觸碰A 女右臉1 下（照片編號19）。
  7.於8 時14分38秒許，黃添水突然欲親吻A 女，A 女隨即後退
    閃開後，再將身體貼近副駕駛座車門，並將雙手肘至於副駕
    駛座車窗窗緣上與被告2 人聊天。8 時15分20秒黃添水突然
    半起身，以右手環抱A 女肩膀，使2 人上半身體貼近，欲親
    吻A 女，A 女先將身體右斜，拉開與黃添水之距離後，始將
    身體回正，繼續與被告2 人聊天（照片編號20至26）。
  8.於8 時18分10秒許，A 女離開接待後方另一車客人（照片編
    號27），於8 時18分43秒返回被告2 人車旁與被告2 人繼續
    講話（照片編號29），A 女偶靠副駕駛座車窗窗緣，於8 時
    19分44秒許起，A 女將手伸入車內與吳碩榮握手，身體貼住
    車門，A 女將身體往車尾方向移動掙扎，欲抽回右手之狀，
    A 女與車內人員對話後，A 女親吻黃添水，吳碩榮始鬆開A
    女右手（照片編號30至41）。
    足見被告2 人確有對告訴人襲胸、觸摸臉頰、背部、勾肩等
    肢體碰觸行為並欲偷吻之情無誤。再參諸被告黃添水兩度欲
    觸碰A 女胸部未果後，竟突襲式以手勾住A 女肩膀，與A 女
    身體相貼之情，則被告黃添水如僅係單純對A 女搭肩，何須
    刻意將A 女身體拉近，而被告吳碩榮又豈有無端要求A 女握
    手，使A 女伸入車內之理，顯見係為藉機趁隙觸碰A 女胸部
    ，甚屬昭然，益徵A 女所指遭被告2 人趁隙襲胸之情，絕非
    虛妄。被告等所辯：並無觸碰A 女胸部、係欲摸A 女衣服云
    云，均無可採。
  (三)況被告2 人原已向告訴人購得保力達B 、檳榔等物，卻逗留
    該處長達30分鐘之久，又對A 女做出與購物無關之摸背、摸
    手、摸臉、勾肩等肢體碰觸之舉，被告吳碩榮甚且對告訴人
    表示「如果能將手伸進衣服內，我願意再買150 元檳榔」等
    語，亦據被告吳碩榮坦承在卷（見偵卷第6 頁），均可徵被
    告等對A 女為性騷擾之意圖，情極明灼。
  (四)辯護人雖以：被告是否認識到告訴人心中不願乙節，顯有疑
    問云云，為被告等置辯。惟依檢察官勘驗監視錄影光碟畫面
    結果及監視錄影畫面翻拍照片56張內容，已見A 女一再欲躲
    開被告2 人襲胸、身體觸碰等情，被告2 人應知A 女意願甚
    明，否則被告2 人何須勾住A 女肩膀、藉詞握手拉住A 女，
    堪認被告等於著手斯時，主觀上對於A 女不願遭渠等性騷擾
    ，確有認識無訛。
  (五)辯護人雖又以：告訴人另因詐欺案件遭起訴，恐有誣指被告
    2 人動機云云（見本院卷第34頁反面）為辯，然告訴人提告
    本案初時，所涉詐欺案件尚未發生，此已經本院調取該案卷
    證核閱無訛，告訴人自無事先預見而設計誣陷被告2 人之可
    能，所辯實屬無稽。
  (六)至公訴人雖認被告黃添水勾住A 女肩膀時，係由被告吳碩榮
    觸摸A 女胸部云云，惟此際碰觸A 女胸部之人應係被告黃添
    水，非被告吳碩榮乙節，已據證人即告訴人當庭證稱：是被
    告黃添水以一隻手勾住我的脖子，另一隻手碰到我的胸部等
    語明確（見本院卷第50頁反面），與監視錄影翻拍照片顯示
    ，當時與A 女身體貼近之人為被告黃添水，非被告吳碩榮之
    情相吻（見本院卷第22頁編號第21、22照片所示），是公訴
    意旨尚有誤會，允宜敘明。
三、綜合上述，被告2 人上揭所辯，核係狡展圖卸之詞，要無可
    信，被告2 人上揭犯罪事證明確，已堪認定，均應予論科。
四、論罪科刑
  (一)按性騷擾防治法第25條第1 項規定之「性騷擾」，指對被害
    人身體為偷襲式、短暫性、有性暗示之不當觸摸，含有調戲
    意味，而使人有不舒服之感覺之行為（最高法院99年度台上
    字第2516號判決參照）。是核被告被告吳碩榮、黃添水就事
    實欄一所為，均係犯性騷擾防制法第25條第1 項之性騷擾罪
    。渠等就事實欄二所為，均係犯刑法第304 條第1 項之強制
    罪。被告2 人間就上開各犯行，均有犯意聯絡及行為分擔，
    皆為共同正犯。
  (二)公訴意旨雖認被告2 人於事實欄一所為，均係犯刑法第224
    條之強制猥褻罪嫌。惟按刑法第224 條之強制猥褻罪規定：
    「對於男女以強暴、脅迫、恐嚇、催眠術或其他違反其意願
    之方法，而為猥褻之行為者」，所稱「其他違反意願之方法
    」，不以「至使不能抗拒」為要件，係指該條所列舉之強暴
    、脅迫、恐嚇、催眠術以外，其他一切違反被害人意願之方
    法，妨害被害人之意思自由者而言（最高法院97年度第5 次
    刑事庭會議決議參照），而性騷擾防治法第25條第1 項所規
    定之罪：「意圖性騷擾，乘人不及抗拒而為親吻、擁抱或觸
    摸其臀部、胸部或其他身體隱私處之行為者」，則係指行為
    人對於被害人之身體為偷襲式、短暫性之不當觸摸行為，而
    不符前開強制猥褻罪之構成要件者。對照同法第2 條前段「
    本法所稱性騷擾，係指性侵害犯罪以外，對他人實施違反其
    意願而與性或性別有關之行為」規定，顯將性騷擾排除於性
    侵害犯罪以外之對他人所為違反意願而含有性意味之言語及
    舉止，而刑法第224 條之強制猥褻罪（同法第224 之1 之加
    重強制猥褻罪亦同）之「猥褻」，則係指行為人出於猥褻之
    犯意，所為行為在客觀上足以引起他人性慾，在主觀上亦足
    以滿足自己情慾，而侵害他人之性自主決定權利之行為，且
    未對猥褻之身體部位設有限制，兩罪成立要件並不相同。性
    騷擾防治法既已將單純的「襲胸」、「襲臀」明列為性騷擾
    之行為態樣，自不應再以猥褻行為論處，況依Q 女所述，被
    告係在派出所內休息室突然伸手觸摸其胸部，觸摸時間相當
    短暫，雖使其有被冒犯之感覺，但經其撥開該騷擾行為後，
    被告即未再有其他動作，亦即Q 女於遭被告襲胸之際，尚未
    及感受其性自主決定權遭受妨害之情況下，該騷擾行為即已
    結束，此在客觀上顯不足以引起他人之性慾，與刑法之猥褻
    行為尚屬有間，被告所為應僅該當性騷擾防治法第25條第1
    項之罪（最高法院98年度台上字第6645號判決參照）。查被
    告2 人伸手觸碰A 女胸部之舉，分係在與A 女交談、握手中
    突然發生，觸碰時間相當短暫，雖使A 女有被冒犯之感覺，
    但此等偷襲式、短暫性觸碰A 女胸部結束後，被告2 人並無
    任何其他動作，且渠等襲胸動作在告訴人未及反應前即已結
    束，此在客觀上顯不足以引起他人之性慾，尚與刑法之強制
    猥褻行為有間，依上說明，被告2 人所為，應僅該當性騷擾
    防治法第25條第1 項之罪，公訴意旨容有未洽，爰於基本事
    實同一之範圍內變更起訴法條。
  (三)公訴意旨雖未敘及被告吳碩榮於握手之際觸碰A 女胸部之性
    騷擾犯行，惟此部分與前揭經起訴論罪科刑之性騷擾罪行有
    接續犯之實質上一罪關係，為起訴效力所及，本院自應審究
    。另公訴意旨雖認被告黃添水於拿50元予告訴人時亦有觸碰
    告訴人胸部行為云云，惟此與勘驗現場錄影監視畫面結果及
    監視錄影翻拍照片顯示內容不符，復經證人即告訴人當庭釐
    清後，證述：係在被告黃添水勾住我脖子時，被告黃添水碰
    到我胸部，被告吳碩榮要我跟他握手時，這時被告吳碩榮的
    手指頭到我胸部等語（見本院卷第50頁反面），是此部分犯
    罪尚屬不能證明，惟公訴人認此部分與經起訴論罪科刑之性
    騷擾罪行有接續犯之實質上一罪關係，爰不另為無罪之諭知
    。
  (四)次按刑法第302 條第1 項之剝奪行動自由罪，條文既曰「拘
    禁」、「剝奪」，性質上自須其行為持續相當之時間，始能
    成立。故行為人倘係以使人行無義務之事，或妨害他人行使
    權利之目的，對於被害人為瞬間之拘束，仍祇成立刑法第30
    4 條之強制罪（最高法院99年度台上字第6558號、75年度台
    上字第6857號判決參照）。本件被告吳碩榮拉住告訴人手臂
    不放，其目的乃在強使告訴人行親吻被告黃添水臉頰之無義
    務事，而對於被害人為瞬間之拘束，自應成立刑法第304 條
    第1 項之強制罪，尚不構成刑法第302 條第1 項之妨害自由
    罪（臺灣高等法院89年度上訴字第3561號判決、最高法院91
    年度台非字第168 號判決參照），允宜敘明。
  (五)被告2 人所共犯上開2 罪，其犯意各別，行為互殊，均應分
    論併罰。
  (六)爰審酌被告2 人欠缺尊重女性身體之觀念，以有性意涵之方
    式任意觸摸告訴人胸部而為騷擾，致告訴人深感冒犯、難受
    ，再以強暴方式要求告訴人親吻臉頰尋樂，均值非議，犯後
    猶未能反省自躬，未與告訴人和解，惟念及渠等並無犯罪前
    科，素行尚可，暨其等犯罪之動機、目的、手段、智識程度
    等一切情狀，分別量處如主文所示之刑，並定其應執行之刑
    ，併就所宣告刑及所定執行刑均諭知如易科罰金之折算標準
    ，以示懲儆。
據上論斷，應依刑事訴訟法第299 條第1 項、第300 條，性騷擾
防治法第25條第1 項，刑法第11條前段、第28條、第304 條第1
項、第41條第1 項前段、第51條第5 款，刑法施行法第1 條之1
第1 項、第2 項前段，判決如主文。
本案經檢察官蔡鴻仁到庭執行職務。
中    華    民    國  100     年    3     月    17    日
                  刑事第九庭  審判長法  官  吳為平
                                    法  官  陳正昇
                                    法  官  蘇琬能
以上正本證明與原本無異。
如不服本判決應於收受判決後10日內向本院提出上訴書狀，並應
敘述具體理由。其未敘述上訴理由者，應於上訴期間屆滿後20日
內向本院補提理由書( 均須按他造當事人之人數附繕本) 「切勿
逕送上級法院」。
                                    書記官  黃惠鈴
中    華    民    國   100    年    3     月    17    日
附錄本案論罪科刑法條：
性騷擾防治法第25條第1項
意圖性騷擾，乘人不及抗拒而為親吻、擁抱或觸摸其臀部、胸部
或其他身體隱私處之行為者，處2 年以下有期徒刑、拘役或科或
併科新臺幣十萬元以下罰金。
中華民國刑法第304 條第1 項（強制罪）
以強暴、脅迫使人行無義務之事或妨害人行使權利者，處3 年以
下有期徒刑、拘役或3百元以下罰金。